【裁判字號】    98,易,319
【裁判日期】    980930
【裁判案由】    竊盜
【裁判全文】
臺灣嘉義地方法院刑事判決               98年度易字第319號
公  訴  人  臺灣嘉義地方法院檢察署檢察官
被      告  乙○○
上列被告因竊盜案件，經檢察官提起公訴（98年度偵字第4598號
），被告於準備程序中就被訴事實為有罪之陳述，經本院合議庭
裁定由受命法官改依簡式程序審理，判決如下：
    主  文
乙○○犯加重竊盜罪，處有期徒刑陸月，如易科罰金，以新臺幣
壹仟元折算壹日，扣案螺絲起子壹支沒收；又犯加重竊盜罪，處
有期徒刑陸月，如易科罰金，以新臺幣壹仟元折算壹日，扣案螺
絲起子壹支沒收。應執行有期徒刑柒月，如易科罰金，以新臺幣
壹仟元折算壹日。扣案螺絲起子壹支沒收。
    犯 罪 事 實
一、乙○○意圖為自己不法之所有，於民國98年6 月1 日23時許
    ，攜帶客觀上具有危險性，可作為兇器使用支螺絲起子1 支
    ，前往甲○○所經營位於嘉義市○○街289 號「永沛加水站
    」，以該螺絲起子破壞加水機具鎖頭（毀損部份未據告訴）
    ，竊取新台幣（下同）40元硬幣得手；又於98年6 月2 日21
    時50分，攜帶客觀上具有危險性，可作為兇器使用之螺絲起
    子1 支，前往上開嘉義市○○街289 號「永沛加水站」，以
    該螺絲起子破壞加水機具鎖頭（毀損部份未據告訴），竊取
    硬幣115 元得手。嗣經警巡邏經過當場查獲，並扣得作案用
    螺絲起子1 支。
二、案經嘉義市政府警察局第一分局報告嘉義地方法院檢察署檢
    察官偵查起訴。
    理  由
一、本件係經被告乙○○於準備程序當庭表示認罪，而經本院裁
    定以簡式審判程序加以審理，則依據刑事訴訟法第273 條之
    2 、同法第159 條第2 項之規定，不適用傳聞法則有關限制
    證據能力之相關規定，合先敘明。
二、上揭犯罪事實，業經被告乙○○於本院審理時坦承不諱，核
    與被害人甲○○於警詢中指述失竊物品之情節相符，並有上
    開螺絲起子1 支扣案可資佐證，復有被害人立具之被害報告
    、贓物認領保管單各1 紙，及扣押物品目錄表1 紙、照片9
    張附卷足參。是被告上揭自白核與事實相符，應堪採信。從
    而，本件事證明確，被告犯行堪以認定，應依法論科。
三、按刑法第321 條第1 項第3 款之攜帶兇器竊盜罪，係以行為
    人攜帶兇器竊盜為加重條件，此所謂兇器，其種類並無限制
    ，凡客觀上足對人之生命、身體、安全構成威脅，具有危險
    性之兇器均屬之，且只須行竊時攜帶此種具有危險性之兇器
    為已足，並不以攜帶之初有行兇之意圖為必要，最高法院79
    年度臺上字第5253號判例意旨可資參照。查被告行竊時所持
    之螺絲起子1 支，金屬製造，質地堅硬，前端尖銳，全長約
    19公分、金屬部分長約10公分，塑膠柄部分長約9 公分等情
    ，業據本院當庭勘驗無訛，是該螺絲起子在客觀上足認對人
    之生命、身體、安全構成威脅，而均為具危險性之兇器，殆
    無疑義。是核被告所為，均係犯刑法第321 條第1 項第3 款
    之攜帶兇器竊盜罪。又被告先後2 次竊盜犯行，犯意各別，
    行為互殊，均應予分論併罰之。爰審酌被告尚無構成累犯之
    犯罪前科，有臺灣高等法院被告前案紀錄表1 份在卷足參，
    僅因缺錢花用，竟圖不勞而獲之動機及目的，即持客觀上足
    以為兇器使用之螺絲起子破壞他人經營加水機具之鎖頭，進
    而竊取其內之硬幣，影響社會治安非微，惟其所竊取之物品
    之價值尚非重大，及犯後坦均承犯行，犯後態度尚佳等一切
    情狀，量處如主文所示之刑，並定其應執行之刑，及併諭知
    易科罰金之折算標準（按依司法院釋字第662 號解釋：「中
    華民國94年2 月2 日修正公布之現行刑法第41條第2 項，關
    於數罪併罰，數宣告刑均得易科罰金，而定應執行刑之刑逾
    6 個月者，排除適用同條第1 項得易科罰金之規定部分，與
    憲法第23條規定有違，並與本院釋字第366 號解釋意旨不符
    ，應自本解釋公布之日起失其效力。」故對於數罪併罰，數
    宣告刑均得易科罰金，而定應執行之刑超過6 個月之案件，
    依司法院釋字第366 號、662 號解釋意旨，仍得易科罰金）
    ，以資儆懲。又被告行為後，刑法第41條增列第2 項、第3
    項（原第2 項改列為同條第8 項），經總統於98年1 月21日
    公布，自98年9 月1 日起施行，修正後刑法第41條規定為：
    「犯最重本刑為5 年以下有期徒刑以下之刑之罪，而受6 個
    月以下有期徒刑或拘役之宣告者，得以新臺幣1,000 元、2,
    000 元或3,000 元折算1 日，易科罰金。但確因不執行所宣
    告之刑，難收矯正之效或難以維持法秩序者，不在此限。依
    前項規定得易科罰金而未聲請易科罰金者，得以提供社會勞
    動6 小時折算1 日，易服社會勞動。受六個月以下有期徒刑
    或拘役之宣告，不符第一項易科罰金之規定者，得依前項折
    算規定，易服社會勞動。」，而修正後刑法施行法第3 條之
    2 規定：「刑法第41條及第42條之1 之規定，於中華民國98
    年9 月1 日刑法修正施行前已裁判確定之處罰，未執行或執
    行未完畢者，亦適用之。」，本院基於下述理由認係檢察官
    指揮執行事項，爰不於主文中併為諭知：(一)就准否易科罰金
    執行，係檢察官於指揮執行時，依刑法第41條第1 項之規定
    ，審酌受刑人具體情況定之，法院無庸就執行有無困難，及
    應否易科預為具體之認定（司法院院字第1387號解釋、最高
    法院94年度台上字第2595號判決、93年度台非字第197 號判
    決參照），而易服社會勞動之准否，亦應與易科罰金之准否
    相同，同列為檢察官指揮執行事項，由檢察官指揮處分之命
    令為之（98年7 月8 日修正公布、同年9 月1 日生效施行之
    刑事訴訟法第479 條規定：易服社會勞動由指揮執行之檢察
    官命令之，並定履行期間。），且刑事訴訟法執行編或其他
    條文，均無明文由聲請法院裁定之立法，顯見易服社會勞動
    ，應與易科罰金同為「一般純屬執行程序」，實無於判決主
    文中諭知之餘地。(二)再依新修正刑法第41條第6 項規定：「
    無正當理由不履行社會勞動，情節重大，或履行期間屆滿仍
    未履行完畢者，於第二項之情形應執行原宣告刑或易科罰金
    ；於第三項之情形應執行原宣告刑。」觀之，於受刑人未履
    行易服社會勞動時，逕由檢察官執行原宣告刑、或就原宣告
    刑執行易科罰金之處分，無庸再另為聲請法院裁定，是其易
    服社會勞動准否，甚或與原宣告刑、原宣告刑易服易科罰金
    之轉換折算，均無待於裁判主文中諭知。(三)98年5 月19日修
    正通過之中華民國刑法施行法第3 條之2 之立法理由亦明確
    指出：「依刑法第41條規定聲請易服社會勞動者，因條文已
    明定以社會勞動6 小時折算徒刑或拘役1 日，與易科罰金應
    於裁判主文諭知折算標準之情形不同，無須於裁判主文諭知
    。至於可否易服社會勞動與可否易科罰金相同，均屬於執行
    事項，非裁判量刑事項。」。準此，本案依刑法施行法第3
    條之2 規定有修正後刑法第41條之適用，被告人依法得向執
    行檢察官聲請以提供社會勞動6 小時折算1 日，易服社會勞
    動，惟無須於本判決主文諭知，亦不生新舊法比較適用之問
    題，併予敘明。
四、扣案螺絲起子1 支為被告所有持供犯上開竊盜犯行所用之物
    ，業據其供明在卷，應依刑法第38條第1 項第2 款宣告沒收
    。
據上論斷，應依刑事訴訟法第273 條之1 第1 項、第299 條第1
項前段，刑法第321 條第1 項第3 款、第41條第1 項前段、第51
條第5 款、第38條第1 項第2 款，判決如主文。
本案經檢察官侯德人到庭執行職務。
中    華    民    國    98    年     9    月    30    日
                  刑事第一庭    法  官  張志偉
以上正本證明與原本無異。
如不服本判決應於收受判決後10日內向本院提出上訴書狀，並應
敘述具體理由；其未敘述上訴理由者，應於上訴期間屆滿後20日
內向本院補提理由書（均須按他造當事人之人數附繕本）「切勿
逕送上級法院」。告訴人或被害人如對於本判決不服者，應具備
理由請求檢察官上訴，其上訴期間之計算係以檢察官收受判決正
本之日期為準。
中    華    民    國    98    年     9    月    30    日
                                書記官  張子涵
附錄法條：
中華民國刑法第321條第1項第3款
（加重竊盜罪）
犯竊盜罪而有左列情形之一者，處 6 月以上、 5 年以下有期徒
刑：
三、攜帶兇器而犯之者。


司法院資訊處製作；財團法人民間司法改革基金會備份。
